【裁判字號】    97,訴,2539
【裁判日期】    971006
【裁判案由】    違反毒品危害防制條例
【裁判全文】
臺灣彰化地方法院刑事判決              97年度訴字第2539號
公  訴  人  臺灣彰化地方法院檢察署檢察官
被      告  甲○○
上列被告因違反毒品危害防制條例案件，經檢察官提起公訴（97
年度毒偵字第3276號），本院以簡式審判程序判決如下：
    主    文
甲○○施用第一級毒品，累犯，處有期徒刑捌月。
    犯罪事實
一、甲○○前於民國83年間因違反麻醉藥品管理條例及肅清煙
    毒條例等案件，經臺灣高等法院臺中分院分別以83年度上訴
    字第2400號、83年度上易字第1559號判決判處有期徒刑3年1
    月、5月確定，並以83年度聲字第1130號裁定應執行有期徒
    刑3年5月確定，於85年2月17日假釋付保護管束，後因撤銷
    假釋應執行殘刑有期徒刑2年1月23日；復因違反肅清煙毒條
    例案件經臺灣高等法院臺中分院以86年度上訴字第2259號判
    決判處有期徒刑3年1月確定，與前開殘刑接續執行後，於89
    年12月5日假釋付保護管束，後因撤銷假釋應執行殘刑有期
    徒刑2年4月5日，於94年2月10日縮刑期滿執行完畢。90年
    間因施用毒品案件，經依法院裁定送入觀察勒戒處所觀察勒
    戒後，經評定認有繼續施用毒品傾向，再依法院裁定送入戒
    治處所施以強制戒治，後經本院裁定停止戒治，所餘期間付
    保護管束，於91年1月11日停止處分出監，惟復經本院裁定
    撤銷停止戒治，令入戒治處所施以強制戒治，於92年1月21
    日執行完畢，並由臺灣彰化地方法院檢察署檢察官以92年度
    戒毒偵字第522號為不起訴處分確定。97年間因施用毒品
    案件，分別經臺灣高等法院臺中分院以97年度上訴字第1218
    號判決判處有期徒刑6月確定及本院以97年度訴字第1467號
    判決判處有期徒刑8月。詎猶不知悔改，竟基於施用第一級
    毒品之犯意，於97年7月12日中午12時許，在其位於彰化縣
    北斗鎮○○路49號住處內，以將第一級毒品海洛因摻入香菸
    內點燃吸食之方式，施用第一級毒品海洛因1次。嗣於97年7
    月14日上午9時10分許，在彰化縣埔心鄉○○路礦泰加油站
    前，因同車之邱永承為警查獲施用毒品，甲○○於有偵查犯
    罪職權之員警未發覺其施用第一級毒品之犯行前，即主動向
    員警自首上開施用第一級毒品之犯行，並接受裁判，經警採
    其尿液送驗結果呈海洛因代謝物之可待因、嗎啡陽性反應，
    而查悉上情。
二、案經彰化縣警察局員林分局報告臺灣彰化地方法院檢察署檢
    察官偵查起訴。
    理  由
一、本件被告甲○○所犯係死刑、無期徒刑、最輕本刑為3年以
    上有期徒刑以外之罪，其於準備程序中就被訴事實為有罪之
    陳述，經告知被告簡式審判程序之旨，並聽取公訴人及被告
    之意見後，本院合議庭認為適宜而裁定由受命法官獨任進行
    簡式審判程序，合先敘明。
二、上揭犯罪事實，業據被告甲○○於警詢及偵審中坦承不諱，
    且被告於上揭時地為警查獲後，經警採集其尿液送驗結果，
    確呈現海洛因代謝物之可待因、嗎啡陽性反應，此有詮昕科
    技股份有限公司出具之濫用藥物尿液檢驗報告及彰化縣警察
    局員林分局委託檢驗尿液代號與真實姓名對照認證單各1份
    在卷可稽，足認被告自白與事實相符，堪可採信。又被告前
    於83年間因違反麻醉藥品管理條例及肅清煙毒條例等案件
    ，經臺灣高等法院臺中分院分別以83年度上訴字第2400號、
    83年度上易字第1559號判決判處有期徒刑3年1月、5月確定
    ，並以83年度聲字第1130號裁定應執行有期徒刑3年5月確定
    ，於85年2月17日假釋付保護管束，後因撤銷假釋應執行殘
    刑有期徒刑2年1月23日；復因違反肅清煙毒條例案件經臺灣
    高等法院臺中分院以86年度上訴字第2259號判決判處有期徒
    刑3年1月確定，與前開殘刑接續執行後，於89年12月5日假
    釋付保護管束，後因撤銷假釋應執行殘刑有期徒刑2年4月5
    日，於94年2月10日縮刑期滿執行完畢。90年間因施用毒
    品案件，經依法院裁定送入觀察勒戒處所觀察勒戒後，經評
    定認有繼續施用毒品傾向，再依法院裁定送入戒治處所施以
    強制戒治，後經本院裁定停止戒治，所餘期間付保護管束，
    於91年1月11日停止處分出監，惟復經本院裁定撤銷停止戒
    治，令入戒治處所施以強制戒治，於92年1月21日執行完畢
    ，並由臺灣彰化地方法院檢察署檢察官以92年度戒毒偵字第
    522號為不起訴處分確定。97年間因施用毒品案件，分別
    經臺灣高等法院臺中分院以97年度上訴字第1218號判決判處
    有期徒刑6月確定及本院以97年度訴字第1467號判決判處有
    期徒刑8月等節，有臺灣高等法院被告前案紀錄表1份在卷可
    憑。綜上所述，本案事證明確，被告犯行堪以認定。
三、按施用第一、二級毒品為犯罪行為，毒品危害防制條例第10
    條定有處罰明文。故施用第一、二級毒品者，依前揭規定本
    應科以刑罰。惟基於刑事政策，對合於一定條件之施用者，
    則依同條例第20條、第23條之規定，施以觀察、勒戒及強制
    戒治之保安處分。毒品危害防制條例於92年7月9日修正公布
    ，自93年1月9日施行，其中第20條、第23條將施用毒品之刑
    事處遇程序，區分為「初犯」及「5年內再犯」、「5年後再
    犯」。依其立法理由之說明：「初犯」，經觀察、勒戒或強
    制戒治後，應為不起訴處分或不付審理之裁定；經觀察、勒
    戒或強制戒治執行完畢釋放後，「5年內再犯」者，因其再
    犯率甚高，原實施之觀察、勒戒及強制戒治既已無法收其實
    效，爰依法追訴或裁定交付審理。至於經觀察、勒戒或強制
    戒治執行完畢釋放後，「5年後再犯」者，前所實施之觀察
    、勒戒或強制戒治已足以遮斷其施用毒品之毒癮，為期自新
    及協助其斷除毒癮，仍適用「初犯」規定，先經觀察、勒戒
    或強制戒治之程序。從而依修正後之規定，僅限於「初犯」
    及「5年後再犯」二種情形，始應先經觀察、勒戒或強制戒
    治程序。倘被告於5年內已再犯，經依法追訴處罰，縱其第3
    次（或第3次以上）再度施用毒品之時間，在初犯經觀察、
    勒戒或強制戒治執行完畢釋放5年以後，已不合於「5年後再
    犯」之規定，且因已於「5年內再犯」，顯見其再犯率甚高
    ，原實施觀察、勒戒或強制戒治，已無法收其實效，即應依
    該條例第10條處罰（最高法院95年度第7次刑事庭會議決議
    意旨參照）。查，被告於92年間因施用毒品案件，經依法院
    裁定送入戒治處所施以強制戒治，於92年1月21日執行完畢
    ，5年內復因施用毒品案件，經臺灣高等法院臺中分院以97
    年度上訴字第1218號判決判處有期徒刑6月確定，有臺灣高
    等法院被告前案紀錄表1份在卷可憑。依據上開說明，被告
    本案犯行自應予以論罪科罰，併此敘明。
四、核被告所為，係犯毒品危害防制條例第10條第1項之施用第
    一級毒品罪。被告施用第一級毒品前持有第一級毒品之低度
    行為，應為其施用之高度行為所吸收，不另論罪。再按刑法
    第62條所謂發覺，固非以有偵查犯罪權之機關或人員確知其
    人犯罪無誤為必要，而於對其發生嫌疑時，即得謂為已發覺
    ；但此項對犯人之嫌疑，仍須有確切之根據得為合理之可疑
    者，始足當之，若單純主觀上之懷疑，要不得謂已發生嫌疑
    （最高法院72年臺上字第641號判例意旨參照）。查，被告
    係因同車之邱永承為警盤查，而在警員詢問被告是否亦有施
    用毒品時，主動坦承本次犯行等情，業據被告供明在卷，並
    有電話洽辦公務紀錄單附卷可憑，足認被告確係在警員未發
    現有確切之根據得為合理之懷疑前，即主動供述其於上開時
    、地施用第一級毒品海洛因1次之犯行，嗣並接受裁判，核
    與自首之規定相符，依刑法第62條前段之規定減輕其刑。另
    查，被告前於83年間因違反麻醉藥品管理條例及肅清煙毒條
    例等案件，經臺灣高等法院臺中分院分別以83年度上訴字第
    2400號、83年度上易字第1559號判決判處有期徒刑3年1月、
    5月確定，並以83年度聲字第1130號裁定應執行有期徒刑3
    年5月確定，於85年2月17日假釋付保護管束，後因撤銷假釋
    應執行殘刑有期徒刑2年1月23日；復因違反肅清煙毒條例案
    件經臺灣高等法院臺中分院以86年度上訴字第2259號判決判
    處有期徒刑3年1月確定，與前開殘刑接續執行後，於89年12
    月5日假釋付保護管束，後因撤銷假釋應執行殘刑有期徒刑2
    年4月5日，於94年2月10日縮刑期滿執行完畢，有臺灣高等
    法院被告前案紀錄表1份在卷可稽，其於受有期徒刑執行完
    畢後5年以內，再故意犯本件有期徒刑以上之罪，為累犯，
    應依法加重其刑。被告同時具有加重及減輕事由，應依刑法
    第71條第1項之規定先加後減之。爰審酌被告曾因施用毒品
    案件接受觀察勒戒及強制戒治，並曾因施用毒品案件，經法
    院多次判處罪刑確定，竟無視於毒品對於自身健康之戕害及
    國家對於杜絕毒品犯罪之禁令，猶施用毒品不輟，再為本案
    犯行；被告吸毒係戕害自己身心之行為及被告犯罪後尚能於
    警詢及偵審中坦承犯行之態度等一切情狀，量處如主文所示
    之刑。
據上論斷，應依刑事訴訟法第273條之1第1項、第299條第1項前
段，毒品危害防制條例第10條第1項，刑法第11條前段、第47條
第1項、第62條前段，判決如主文。
中    華    民    國    97    年    10    月    6     日
                  刑事第五庭    法  官  蔡家瑜
以上正本證明與原本無異。
如不服本判決，應於判決送達後10日內，向本院提出上訴書狀，
上訴書狀應「敘述具體上訴理由」，並按他造當事人之人數附繕
本。「切勿逕送上級法院」。
中    華    民    國    97    年    10    月    6     日
                                書記官  陳秀鳳
附錄論罪科刑法條：
毒品危害防制條例第十條第一項：
施用第一級毒品者，處六個月以上五年以下有期徒刑。


司法院資訊處製作；財團法人民間司法改革基金會備份。
